【裁判字號】    89,交訴,52
【裁判日期】    891220
【裁判案由】    過失致死
【裁判全文】
台灣苗栗地方法院刑事判決                          八十九年度交訴字第五二號
    公  訴  人  臺灣苗栗地方法院檢察署檢察官
    被      告  乙○○
    選任辯護人  楊振芳
右列被告因過失致人於死案件，經檢察官提起公訴（八十九年度偵字第一九七四號）
，本院判決如左：
    主  文
乙○○因過失致人於死，處有期徒刑拾月。緩刑貳年。
    事  實
一、乙○○於民國八十九年五月十五日下午二時四十五分許，駕駛牌照號碼ＭＧ─七
    四五六號自用小客車，於苗栗縣頭屋鄉○○街二五之三前道路旁停車後，本應注
    意向外開啟車門時，應注意來往之車輛、行人，並讓其先行，而依當時情形並無
    不能注意之情事，詎疏於注意貿然開啟車門，致外側車道駕駛車號ＳＡＭ─二七
    六號輕型機車之胡鳳春閃避不及，自後方擦撞該車之左前車門邊緣而人車倒地，
    適丁○○（經檢察官另為不起訴處分）亦駕駛車號ＡＰ─五四七號營業用大貨車
    行駛至該路段，而不幸遭該大貨車右後輪碾過胡鳳春頭部，致胡鳳春死亡。
二、案經告訴人丙○○（胡鳳春之子）訴由臺灣苗栗地方法院檢察署檢察官偵查起訴
    。
    理  由
一、訊據被告乙○○對於右揭時、地因停車後貿然開啟車門，致被害人胡鳳春人車倒
    地，復經駕駛大貨車之丁○○碾過頭部死亡之事實坦承不諱，核與目擊證人詹嘉
    琪於偵查中證述車禍現場之情節大致相符，並有肇事現場照片十九幀在卷可資佐
    證；而被害人胡鳳春確因本件車禍死亡，業經公訴人督同法醫師相驗屬實，製有
    相驗筆錄、相驗屍體證明書、驗斷書在卷可憑。雖被告辯稱：伊已將車輛儘量靠
    路邊停放，惟因該址騎樓下原已停有一部汽車，致被告車子之左側跨越路邊二十
    公分；當把車子停妥後，下車之際，也曾向左後方車道上觀看有無來車，係確定
    無來車後始開啟車門，惟才將車門打開約十餘公分之小縫，腳尚未伸出車廂之際
    ，被害人胡鳳春之機車即已自後駛至，因其亦未注意車前狀況，保持安全間隔，
    致其機車始不慎撞到被告所駕駛之車輛左前門把手後方，致向前仆倒在車道上，
    復不幸遭後駛至車輛碾過頭部死亡。伊停車占用車道、開啟車門復未注意後方來
    車，固難辭其咎，惟被害人亦與有過失；且被告於肇事後始終留在現場，於警員
    來到現場時復坦承犯行，應符自首規定，請求從輕量刑等語。經查，本件被害人
    所騎乘機車之撞擊點係被告駕駛車輛左前門把手後方位置，且該撞擊部分，是在
    車門外側邊緣，依撞擊後之車門外觀，僅車門外側前緣有輕微外翻、玻璃、鎖頭
    尚保持完好未損壞，車門猶可正常關閉及被告本人並無任何外傷等情，堪證被害
    人之機車確係在被告尚未出車門之際，與被告車門之邊緣輕微擦撞後失衡倒地，
    是被告所辯，伊係「開門僅約十餘公分之小縫，腳尚未伸出車外」等語，應可採
    信；次查，被告停車所在位置，雖於路邊，惟仍跨越車道線約二十公分，有現場
    照片附卷可稽，被告停車位置內側既尚有另一部車輛停靠，即應另尋適當位置停
    車，庶幾得緊靠路邊，防止車禍之發生。孰捨此而不為，圖一時之便利而無異併
    排停車，是證被告停車位置即已違反規定；又衡諸常情，被告如確有於開啟車門
    前仔細由車內後視鏡、左前方照後鏡分別查看，當不致有此車禍事件之發生，是
    被告縱有察看，顯亦未盡注意之能事，故被告辯稱「已有察看」云云，尚非可採
    ；按汽車駕駛人應依車輛順行方向緊靠道路右側停車、不得在顯有妨礙他車通行
    處所停車、停車向外開啟車門時，應注意車輛、行人，並讓其先行，道路交通管
    理處罰條例第五十六條第五款、第六款，道路交通安全規則第一百十二條第九款
    、第十款、第十五款均分別定有明文；被告停車自應注意上述道路交通安全規定
    ，且依當時之情形，天氣晴朗，視線良好，道路平直無障礙，並無其他不能注意
    之情事，被告竟疏未注意，其行為顯有過失。此外，臺灣省竹苗區車輛行車事故
    鑑定委員會亦同此認定，有臺灣省竹苗區車輛行車事故鑑定委員會八十九年十一
    月一日竹鑑字第八九０九一九號鑑定意見書在卷足憑。而被害人如非因被告之過
    失，必不致發生擦撞，亦不致因擦撞後失衡倒地而遭其後駛至之車輛輾斃（丁○
    ○駕駛大貨車措手不及「無肇事因素」，業經前開鑑定委員會鑑定屬實）；足認
    被告之過失與被害人之死亡間，有相當因果關係。次按「汽車在同一車道行駛時
    ，除超越前車外，後車應與前車保持隨時可以煞停之距離」「後車駕駛人應隨時
    注意前車之行動」「汽車行駛時，駕駛人應應注意車前狀況及兩車併行之間隔，
    並隨時採取必要之安全措施」「會車之間隔不得少於半公尺」，道路交通安全規
    則第九十四條第一項、第二項後段、第一百條第五款固亦定有明文。是被害人胡
    鳳春騎乘機車，亦未切實遵守上揭規定，被告抗辯被害人就本件事故之發生與有
    過失，固非無據；惟被害人之與有過失，與本件被告駕駛行為過失之認定洵無影
    響，並不因此減免被告之刑事責任，附此敘明。綜如上述，本件事證明確，被告
    過失犯行堪予認定，應予依法論科。
二、核被告乙○○所為，係犯刑法第二百七十六條第一項之過失致人於死罪。又被告
    於肇事後留在肇事現場，在犯罪偵查機關尚未確定其身分前，向苗栗縣警察局苗
    栗分局頭屋分駐所警員甲○○自首並接受裁判，業經証人甲○○在審理中証述明
    確，復有前開相驗案件初步報告表、道路交通調查報告表等附卷可稽，符合自首
    要件，應依法減輕其刑。爰審酌被告並無不良素行與其家庭狀況（已婚，有子女
    二人，長女就讀小學五年級、長子甫三歲，均尚幼小，須母照顧），其過失違反
    注意之程度尚非重大及犯罪之結果已致人於死，情節嚴重與犯罪後迄未與被害人
    家屬達成和解等一切情狀，量處如主文所示之刑，以示警惕。次查，被告前未曾
    受有期徒刑以上刑之宣告，有臺灣高等法院被告全國前案紀錄表在卷可按，經此
    偵審程序教訓，當知所警惕而無再犯之虞，本院綜核各情，認對其所宣告之刑，
    以暫不執行為適當，併予宣告緩刑二年，以啟自新。
據上論斷，應依刑事訴訟法第二百九十九條第一項前段、刑法第二百七十六條第一項
、第六十二條前段、第七十四條第一款，罰金罰鍰提高標準條例第一條前段，判決如
主文。
本案經檢察官陳義忠到庭執行職務。
中      華      民      國    八十九    年     十二     月     二十     日
                                        苗栗地方法院刑事庭
                                            法  官  楊  台  清
右正本證明與原本無異。
如不服本判決，應於送達後十日內向本院提出上訴狀(須附繕本)，上訴於臺灣高等
法院臺中分院。
                                            書記官  李  惠  雯
中      華      民      國    八十九    年     十二     月     二十     日
附錄論罪科刑法條
刑法第二百七十六條第一項
因過失致人於死者，處二年以下有期徒刑、拘役或二千元以下罰金。


司法院資訊處製作；財團法人民間司法改革基金會備份。
